【裁判字號】    95,簡上,167
【裁判日期】    951130
【裁判案由】    恐嚇取財
【裁判全文】
臺灣雲林地方法院刑事判決             95年度簡上字第167號
上  訴  人  臺灣雲林地方法院檢察署檢察官
被      告  甲○○
上列上訴人因被告恐嚇取財案件，不服本院虎尾簡易庭95年度虎
簡字第364 號中華民國95年8 月30日第一審判決（聲請簡易判決
處刑案號：95年度偵字第3478號），提起上訴並移送併案審理（
93年度偵字第4100號），本院管轄之第二審合議庭判決如下：
    主  文
原判決撤銷。
甲○○幫助連續意圖為自己不法之所有，以恐嚇使人將本人之物
交付，處有期徒刑伍月，如易科罰金，以銀元參佰元即新臺幣玖
佰元折算壹日，緩刑參年。
甲○○應向丙○○○支付新臺幣拾捌萬元，共分六十期，自民國
九十五年十二月六日起，於每月六日各支付新台幣參仟元，如有
一期未履行，視為全部到期。
    事  實
一、甲○○明知犯罪集團經常利用他人之存款帳戶轉帳，以掩飾
    犯罪之不法所得，逃避執法人員之查緝，而提供自己之金融
    帳戶之存摺、提款卡予他人使用，可能被犯罪集團所利用，
    以遂行渠等恐嚇取財犯罪之目的，竟仍容任所提供之帳戶可
    能被犯罪集團用以恐嚇取財結果之發生，而基於幫助他人實
    施恐嚇取財犯罪之不確定故意，於民國95年2 月6 日上午11
    時許，在雲林縣虎尾鎮圓環，以新臺幣（下同）5,000 元之
    代價，將其在中華郵政股份有限公司虎尾圓環郵局所開立局
    號0000000 號、帳號0000000 號帳戶之存摺及提款卡交付予
    2 名不詳姓名、年籍之成年犯罪集團成員，供作該犯罪集團
    犯罪時之匯款帳戶，該犯罪集團成員即基於恐嚇取財之概括
    犯意聯絡，連續為下列行為：(1)於同年3 月9 日上午10時許
    ，撥打電話予丙○○○，先由該集團中1 名成年男子佯裝係
    丙○○○之子呼叫「媽，快來救我」等語，再由另1 名成年
    男子恫稱：「你兒子欠我錢，如你不匯錢過來，我會把你兒
    子打死」等語，使丙○○○心生畏懼，乃依其指示將180,00
    0 元匯入上開帳戶內，旋經該犯罪集團成員提領一空。(2)於
    同日下午3 時許，由該集團中1 名成年男子撥打電話予乙○○並恫稱：「你女兒欠我錢，準備100,000 元給我，否則就
    要對你女兒不利」等語，使乙○○心生畏懼，乃依其指示將
    30,000元匯入上開帳戶內，旋經該犯罪集團成員提領一空。
    嗣經丙○○○、乙○○在確認子女安全後報警處理，因而查
    獲上情。
二、案經丙○○○訴由高雄縣警察局旗山分局後，經由雲林縣警
    察局虎尾分局報告臺灣雲林地方法院檢察署檢察官偵查後聲
    請簡易判決處刑並移送併案審理。
    理  由
一、本院認定被告甲○○犯罪事實所憑下列被害人於警詢中之陳
    述及書面資料，雖屬被告以外之人於審判外之言詞及書面陳
    述，惟檢察官及被告於審判程序均同意作為本案之證據方法
    ，本院審酌前揭證據資料作成時並無不當取得之情況，而認
    為適當，依刑事訴訟法第159 條之5 第1 項之規定，應認均
    有證據能力，合先敘明。
二、前揭犯罪事實，業據被告於警詢及本院審理中均坦承不諱；
    核與被害人丙○○○、乙○○於警詢中指述遭恐嚇取財之情
    節相符；此外，復有被告上開帳戶之開戶基本資料、查詢帳
    戶最近交易資料、被害人丙○○○、乙○○匯款之郵政國內
    匯款執據各1 件在卷可稽。參以金融帳戶為個人理財工具，
    性質上具有特殊之專屬性，如無特別之原因關係，一般人均
    無隨意買受或租用他人帳戶之理，故依吾人之生活經驗，如
    見陌生人欲蒐集帳戶供己使用，應足以知悉其係為掩飾犯罪
    所得之用，是被告在可預見上情之情形下，仍提供帳戶作為
    犯罪集團恐嚇取財之匯款帳戶，應認其有確幫助該犯罪集團
    恐嚇取財之不確定故意甚明。綜上所述，被告前揭自白核與
    事實相符，應堪採為被告有罪之證據。本案事證已臻明確，
    被告犯行堪以認定。
三、按行為後法律有變更者，適用行為時之法律。但行為後之法
    律有利於行為人者，適用最有利於行為人之法律，刑法第2
    條第1 項定有明文。被告行為後，如附表所示之相關法律均
    業經變更，並俱於95年7 月1 日施行，經整體比較結果，裁
    判時法並未較為有利，從而依刑法第2 條第1 項前段規定，
    自應適用各該行為時法，亦即修正前法至明。至刑法第30條
    雖亦有文字修正，惟不涉及罪刑實質內容之變更，自不生新
    舊法比較問題，而應直接適用裁判時法。
四、按刑法上之幫助犯，係對於犯罪與正犯有共同之認識，而以
    幫助之意思，對於正犯資以助力，而未參與實施犯罪之行為
    者而言，是以，如未參與實施犯罪構成要件之行為，且係出
    於幫助之意思提供助力，即屬幫助犯，而非共同正犯。核被
    告提供上開帳戶之存摺、提款卡予犯罪集團使用，對於該犯
    罪集團成員共同連續向被害人丙○○○、乙○○遂行恐嚇取
    財犯行資以助力，所為係犯刑法第346 條第1 項恐嚇取財罪
    之幫助犯，且屬幫助連續恐嚇取財，應依刑法第30條第2 項
    之規定，按正犯之刑減輕其刑。檢察官雖未就被告幫助犯罪
    集團對被害人乙○○實施恐嚇取財犯行之犯罪事實聲請簡易
    判決處刑，惟此部分與被告前揭幫助恐嚇取財犯行間有事實
    上1 罪關係，為聲請簡易判決效力所及，本院自應併予審理
    。
五、原審以被告犯罪事證明確，予以論罪科刑，固非無見，惟原
    審未及併案審酌被告幫助犯罪集團對被害人乙○○實施恐嚇
    取財犯行部分，尚有未洽，檢察官提起上訴為有理由，自應
    由本院予以撤銷改判。爰審酌被告因貪圖小利，提供帳戶予
    犯罪集團作為實施恐嚇取財犯行之匯款帳戶，紊亂社會正常
    交易秩序，並使不法之徒藉此輕易取得犯罪贓款，檢警難以
    追查緝捕，本不宜寬貸，惟念其並無前科紀錄，有臺灣高等
    法院被告前案紀錄表在卷可按，素行尚佳，犯後亦坦承犯行
    ，態度良好等一切情狀，量處如主文所示之刑，並諭知易科
    罰金之折算標準。
六、又被告前未曾因故意犯罪受有期徒刑以上刑之宣告，有前揭
    臺灣高等法院被告前案紀錄表可參，因一時失慮，致罹刑章
    ，且於本院審理中與被害人丙○○○達成分期付款之和解條
    件，有和解筆錄附卷可查，另被害人乙○○屢經傳喚均未能
    到庭，故未能達成和解，本院認被告經此偵、審程序及罪刑
    之宣告，應能知所警惕，信無再犯之虞，其所宣告之刑以暫
    不執行為適當，爰依最高法院95年第8 次刑事庭會議決議意
    旨，逕依修正後刑法第74條第1 項第1 款規定（無新舊法比
    較問題），併予宣告緩刑3 年，以啟自新。次按緩刑宣告，
    得斟酌情形，命犯罪行為人向被害人支付相當數額之財產或
    非財產上之損害賠償，修正後刑法第74條第2 項第3 款亦定
    有明文。被告與被害人丙○○○業於95年10月16日當庭達成
    和解，被告同意以按月分期付款、每期支付3,000 元之方式
    賠償被害人丙○○○所受損失共計180,000 元，為確保被告
    能如期支付上開分期款項，爰諭知被告如主文第3 項所示之
    負擔。
據上論斷，應依刑事訴訟法第455 條之1 第1 項、第3 項、第36
9 條第1 項前段、第364 條、第299 條第1 項前段，刑法第2 條
第1 項前段、刑法第30條第1 項前段、第2 項、第346 條第1 項
、第74條第1 項第1 款、第2 項第3 款、修正前刑法第41條第1
項，罰金罰鍰提高標準條例第1 條前段、廢止前罰金罰鍰提高標
準條例第2 條，判決如主文。
本案經檢察官丁○○到庭執行職務
中    華    民    國    95    年    11    月    30    日
                  刑事第一庭    審判長法  官  紀 文 勝
                                      法  官  楊 昱 辰
                                      法  官  王 雅 苑
以上正本證明與原本無異。
不得上訴。
中    華    民    國    95    年    11    月    30    日
                                      書記官  譚 系 媛
附錄本案論罪科刑法條：
中華民國刑法第346條第1項
意圖為自己或第三人不法之所有，以恐嚇使人將本人或第三人之
物交付者，處6 月以上5 年以下有期徒刑，得併科1 千元以下罰
金。
┌───────────────────────────────────────────────┐
│附表                                                                                          │
├──────┬─────────────┬─────────────┬───────┬────┤
│相關變更條文│行為時法（下稱舊法）之內容│裁判時法（下稱新法）之內容│比  較  理  由│備    註│
├──────┼─────────────┼─────────────┼───────┼────┤
│【罰金刑貨幣│依法律應處罰金、罰鍰者，就│中華民國94年1 月7 日法修正│刑法之貨幣單位│經依現行│
│單位之變更】│其原定數額得提高為2 倍至10│施行後，刑法分則編所定罰金│由「元（指銀元│法規所定│
│罰金罰鍰提高│倍（刑法乃係定明10倍）。第│之貨幣單位為新臺幣。94年1 │）」變更為「新│貨幣單位│
│標準條例第1 │1 條所定得提高倍數之規定，│月7 日刑法修正時，刑法分則│臺幣」，且刑法│折算新臺│
│條前段、第5 │於本條例修正後制定之法律，│編未修正之條文定有罰金者，│分則之罰金數額│幣條例第│
│條→刑法施行│不適用之；本條例修正前公布│自94年1 月7 日刑法修正施行│，亦視該分則先│2 條之規│
│法第1 之1 條│之法律，於本條例修正後修正│後，就其所定數額提高為30倍│前曾修正與否，│定折算後│
│第1 項、第2 │其罰金罰鍰數額或法律經全部│。但72年6 月26日至94年1 月│而分別提高3 或│等值，是│
│項          │修正而其罰金罰鍰數額未予變│7 日新增或修正之條文，就其│30倍。        │新法並未│
│            │更者，亦同。              │所定數額提高為3 倍。      │              │較有利。│
├──────┼─────────────┼─────────────┼───────┼────┤
│【罰金刑最低│罰金：（銀元）1 元以上。有│罰金：新臺幣1000元以上，以│罰金刑之最低度│舊法均較│
│度刑之變更與│期徒刑加減者，其最高度及最│百元計算。有期徒刑或罰金加│刑，由銀元10元│為有利。│
│加、減】刑法│低度同加減之。拘役或罰金加│減者，其最高度及最低度同加│（亦經提高）即│        │
│第33條第5 款│減者，僅加減其最高度。    │減之。拘役加減者，僅加減其│新臺幣30元，提│        │
│、第67條、第│                          │最高度。                  │高為新臺幣1000│        │
│68條        │                          │                          │元；且加（減）│        │
│            │                          │                          │之最低數額，亦│        │
│            │                          │                          │由銀元1 元即新│        │
│            │                          │                          │臺幣3 元，提高│        │
│            │                          │                          │成為新臺幣100 │        │
│            │                          │                          │元；又罰金刑之│        │
│            │                          │                          │最低度刑亦同加│        │
│            │                          │                          │（減）之。    │        │
├──────┼─────────────┼─────────────┼───────┼────┤
│【易科罰金折│犯最重本刑為5 年以下有期徒│犯最重本刑為5 年以下有期徒│易科罰金折算標│舊法有利│
│算標準變更】│刑以下之刑之罪，而受6 個月│刑以下之刑之罪，而受6 個月│準由銀元300 元│。      │
│修正前刑法第│以下有期徒刑或拘役之宣告…│以下有期徒刑或拘役之宣告者│即新臺幣900 元│        │
│41條第1 項前│得以（銀元，下同）1 元以上│，得以新臺幣1000元、2000元│，提高為以新臺│        │
│段、廢止前罰│3 元以下折算1 日，易科罰金│或3000元折算1 日，易科罰金│幣1000元、2000│        │
│金罰鍰提高標│。依刑法第41條易科罰金…就│。                        │元或3000元折算│        │
│準條例第2 條│其原定數額提高為100 倍折算│                          │1 日。        │        │
│→現行刑法第│1 日；法律所定罰金數額未依│                          │              │        │
│41條第1 項前│本條例提高倍數，或其處罰法│                          │              │        │
│段          │條無罰金刑之規定者，亦同。│                          │              │        │
├──────┼─────────────┴─────────────┴───────┴────┤
│整體比較結果│舊法之最低刑度與易科罰金之折算標準均較低，較為有利，是應適用舊法。              │
└──────┴────────────────────────────────────────┘


司法院資訊處製作；財團法人民間司法改革基金會備份。
